臺灣臺北地方法院民事簡易判決
110年度北簡字第18591號
原      告  黃文裕  
訴訟代理人  黃顯傑  
被      告  裕融企業股份有限公司

法定代理人  嚴陳莉蓮
訴訟代理人  季佩芃律師
上列當事人間請求確認本票債權不存在事件，本院於中華民國11
1年1月6日言詞辯論終結，本院判決如下︰
    主      文
原告之訴駁回。
訴訟費用由原告負擔。
    事實及理由
一、按確認法律關係之訴，非原告有即受確認判決之法律上利益
    者，不得提起之，民事訴訟法第247條第1項定有明文。所謂
    即受確認判決之法律上利益，係指法律關係存否不明確，原
    告主觀上認其在法律上之地位有不安之狀態存在，此種不安
    之狀態，能以確認判決將之除去者而言（最高法院52年台上
    字第1240號判例參照）。經查，原告主張被告持有原告所簽
    發票面金額新臺幣(下同)120萬元，到期日民國107年12月31
    日之本票1紙（下稱系爭本票），並向本院聲請裁定准許強
    制執行，經本院以110年度司票字第15309號裁定（下稱系爭
    裁定）准許在案，業經本院依職權調取該本票裁定民事卷宗
    查核無訛。系爭本票既由被告持有且已行使票據權利，而原
    告否認該本票上債權，顯然兩造就系爭本票債權存在與否已
    發生爭執，如不訴請確認，原告在私法上之地位將有受侵害
    之危險，則原告提起本件確認本票債權不存在之訴，即有確
    認之法律上利益，合先敘明。
二、原告主張：原告並不認識被告，亦不曾開立本票予被告，顯
    然系爭本票係偽造；原告未曾向被告借款，怎可能自81年至
    107年共26年間還款1,128,307元(0000000-00000=0000000
　　)；系爭本票的到期日是原告自己寫的，且系爭本票僅載利
    息按萬分之5.56計算，為何系爭裁定主文記載按年息20%計
    算之利息及按年息16%計算之利息得為強制執行；嗣又改稱
    系爭本票應該是原告簽發，有當連帶保證人，但之後有跟主
    債務人的媽媽說不當連帶保證人，所以業已更換連帶保證人
    等語，爰依法提起本件訴訟，並聲明：確認被告持有之系爭
    本票及自系爭裁定所示利息起算日起，均至清償日止計算之
    利息之票據債權不存在。
三、被告則以：訴外人汪浩於81年12月向尚聯汽車車行購買車輛
    廠牌VOLVO，車牌號碼00-0000號之汽車，因資金不足乃向訴
    外人友邦資融股份有限公司(前身為雋邦企業股份有限公司
　　，下稱友邦公司)申辦汽車貸款，並邀同原告與訴外人汪葉
    華生為連帶保證人，共同簽訂附條件買賣契約書與系爭本票
    ，交付予友邦公司，並約定自82年1月31日起至84年12月31
    日止，由原告於每月31日支付37,170元，共分36期，按月給
    付友邦公司。詎訴外人汪浩繳納31期後,剩餘5期,金額共185
    ,850元未再給付，嗣後友邦公司於97年12月19日將本筆債權
    讓與被告，並將系爭本票原本(票據背面有原執票人背書轉
    讓章)交予被告收執。基於債權讓與之約定，被告受讓債權7
    1,693元，於本票上填載票據到期日，乃基於訴外人與原告
    所簽訂之附條件買賣契約書其他約定事項所授權之項目，被
    告所為均未逾越法律上之規範等語，資為抗辯。並聲明：原
    告之訴駁回。
四、原告主張被告持有系爭本票1紙，聲請本院裁定准予強制執
    行，經本院以110年度司票字第15309號裁定准許在案等情，
    業據其提出前揭裁定在卷可稽，並經本院調取上開卷宗核閱
    無訛，原告主張之前揭事實堪信為真實。　　
五、原告主張系爭本票債權不存在，則為被告所否認，並以前揭
    情詞置辯。經查，
  ㈠按當事人主張有利於己之事實者，就其事實有舉證之責任，
    民事訴訟法第277條前段定有明文。又在票據上簽名者，依
    票上所載文義負責，票據法第5條固定有明文，惟票據債務
    人應依票據文義負責，以該債務人在票據上簽名或蓋章為前
    提，最高法院65年台上字第2030號判例闡釋甚詳。再票據為
    無因證券，僅就票據作成前之債務關係，無庸證明其原因而
    已，至該票據本身是否真實，即是否為發票人所作成，仍應
    由執票人負舉證之責，最高法院59年台上字第1659號判例意
    旨足供參照。又票據行為一經成立後，即與其基礎之原因關
    係各自獨立，而完全不沾染原因關係之色彩。票據權利之行
    使不以其原因關係存在為前提，原因關係不存在或無效，並
    不影響票據行為之效力，執票人仍得依票據文義行使權利。
    因此，於票據債務人請求確認票據債權不存在時，執票人僅
    須就該票據之真實，即票據是否為發票人作成之事實，負證
    明之責，至於執票人對於該票據作成之原因為何，則無庸證
    明。如票據債務人依票據法第13條規定主張其與執票人間有
    抗辯事由存在時，原則上仍應由票據債務人負舉證責任，以
    貫徹票據無因性之本質，與維護票據之流通性（最高法院10
    2年度台上字第466號裁判要旨參照)。是原告請求確認票據
    債權不存在時，被告僅須就該票據之真實，即票據是否為原
    告作成之事實，負證明之責，至於該票據作成之原因為何
　　，被告則無庸證明。
　㈡經查，原告起訴時固主張系爭本票係偽造云云，惟其於111年
    1月6日言詞辯論時自承：系爭本票應該是原告開立等語（見
    本院卷第63頁），參以系爭本票上「黃文裕」之簽名字跡與
    原告於本件起訴狀及委任狀上「黃文裕」之簽名字跡，經本
    院以肉眼觀察，其結構佈局、態勢神韻、書寫習慣及筆畫走
    勢特徵均相同，堪認系爭本票係原告親自簽名而簽發。原告
    雖又主張：原告有當連帶保證人，但之後有跟主債務人的媽
    媽說不當連帶保證人，所以有更換連帶保證人云云，惟為被
    告所否認，原告復未予以舉證，是其前揭主張並不足採
　　。原告雖復主張系爭本票之到期日是原告自己書寫，且系爭
    本票僅載利息按萬分之5.56計算，惟系爭裁定主文記載按年
    息20%計算之利息及按年息16%計算之利息得為強制執行云云
　　，惟查，訴外人汪浩於81年12月向尚聯汽車車行購買車輛廠
    牌VOLVO，車牌號碼00-0000號之汽車，因資金不足乃向訴外
    人友邦公司申辦汽車貸款，並邀同原告與訴外人汪葉華生為
    連帶保證人，共同簽訂附條件買賣契約書與系爭本票，交付
    予友邦公司，嗣後友邦公司於97年12月19日將本筆債權讓與
    被告，並將系爭本票原本(票據背面有原執票人背書轉讓章)
    交予被告收執等情，業據被告提出分期付款購車申請書、附
　　條件買賣契約書、系爭本票、付款交易明細及應收帳款債權
    讓與契約書等件影本在卷可稽（見本院卷第33-47頁），而
    系爭附條件買賣契約書約定條款第1條第2項約定：「為擔保
    分期價款之償還，乙方（即汪浩）與連帶保證人應共同簽授
　　，面額為分期價款總數，未載到期日，載明免除作成拒絕證
    書之本票乙紙，交付甲方收執。乙方及連帶保證人並同意乙
    本契約書為授權書，於茲明示授權甲方（即雋邦企業股份有
    限公司）或甲方指定之人，如乙方有前條所述任壹違約情事
    時，得依甲方之決定，於本票上填入到期日與利率，及得依
    中華民國票據法之規定，於本票上填載其他有效行使本票之
    權利所應記載之事項。乙方與連帶保證人瞭解並同意，甲方
    依前述授權所為之各項行為，對乙方及連保證人有絕對之效
    力，且此項授權不可撤回，亦不得為任何限制。除甲方認定
    乙方之應付款項均已完全清償，並通知乙方與連帶保證人終
    止此項授權外，本項授權均繼續有效。」，有被告提出之其
    他約定事項在卷可稽（見本院卷第39頁），是原告於系爭本
    票上填載票據到期日，乃基於與原告所簽訂之附條件買賣契
    約書其他約定事項所授權之項目。又系爭本票上之利息固係
    記載「每日按票載面額萬分之五點五六計付利息」，惟此係
    日息萬分之5.56，即相當於年息20%，是本院系爭裁定上利
    息之記載為「20%」及「16%」，即無不合，原告之前揭主張
    均不足採。原告就系爭本票主張之抗辯事由均無理由，是其
    請求確認系爭本票債權不存在，即屬無據。
六、綜上所述，原告提起本件訴訟，請求確認被告持有之系爭本
    票及自系爭裁定所示利息起算日起，均至清償日止計算之利
    息之票據債權不存在，為無理由，應予駁回。
七、本件事證已臻明確，兩造其餘之攻擊或防禦方法及未經援用
    之證據，經本院斟酌後，認為均不足以影響本判決之結果，
    爰不逐一詳予論駁，併予敘明。
八、訴訟費用額負擔之依據：民事訴訟法第78條。
中　　華　　民　　國　　111 　年　　1 　　月　　20　　日
　　　　　　　  　       臺北簡易庭　
　　　　　　　　　            法　    官　郭美杏
以上正本係照原本作成。
如不服本判決，應於判決送達後20日內向本院（臺北市○○○路
0 段000 巷0 號）提出上訴狀。（須按他造當事人之人數附繕本
）。如委任律師提起上訴者，應一併繳納上訴審裁判費。
中　　華　　民　　國　　111 　年　　1 　　月　　20　　日
            　　　　　　　　　書　記　官  林玗倩